【裁判字號】    96,訴,3374
【裁判日期】    970131
【裁判案由】    強盜
【裁判全文】
臺灣臺中地方法院刑事判決              96年度訴字第3374號
公  訴  人  臺灣臺中地方法院檢察署檢察官
被      告  甲○○
選任辯護人  陳呈雲律師
上列被告因加重強盜案件，經檢察官提起公訴（96年度偵字第20
141號），本院判決如下：
    主    文
甲○○意圖為自己不法之所有，攜帶兇器，以強暴、脅迫至使不
能抗拒，而使他人交付財物，處有期徒刑捌年，扣案之不具殺傷
力手槍壹支（含彈匣壹個）、子彈壹顆，均沒收；又以其他非法
方法，剝奪人之行動自由，處有期徒刑陸月，扣案之麻繩二條，
均沒收。應執行有期徒刑捌年肆月，扣案之不具殺傷力手槍壹支
（含彈匣壹個）、子彈壹顆及麻繩貳條，均沒收。
    犯罪事實
一、
（一）甲○○意圖自己不法之所有，於民國九十六年八月二十二
      日（起訴書誤載為十二日）上午十一時許，在台中市○區
      ○○路三段一五九號，持客觀上可對人之生命、身體構成
      威脅、足供兇器使用之不具傷害力手槍（含彈匣一個）一
      支，自身後抵住其房東乙○○背部，並出示子彈一顆（違
      反槍砲彈藥刀械管制條例之持有子彈部分犯行，業經另行
      判決）予乙○○觀覽，使乙○○陷於不能抗拒之情況，並
      將乙○○押回該址五樓甲○○向乙○○之租屋處，原欲令
      乙○○打開其保險箱，惟因該保險箱因有設定時間，致無
      法打開，甲○○乃要乙○○另向友人告貸，惟亦無結果，
      復因乙○○並未有金融卡，無法至自動櫃員機領款，甲○○乃持有上開槍、彈，要求乙○○將所有車牌號碼Ｙ３─
      １２７５號自小客車拿去典當，甲○○隨即將乙○○押至
      乙○○上址二樓住處，拿取上揭自小客車之相關證件準備
      去當車，並向乙○○恫稱：在當車時不可以呼叫或有異樣
      的舉止，否則他會開槍，殃及無辜等語，甲○○即背了背
      包，手拿著槍，以背包蓋子掩飾，再由乙○○駕駛上揭自
      小客車搭載甲○○，依照甲○○指示，前往不知情之丁○○所經營位於台中市○○路○段一０五一號之「華南汽車
      借款公司」，將上揭自小客車予以典當（未留車），典當
      得款（扣除利息）之五萬二千八百元丁○○交予乙○○，
      待典當完成，上車後，乙○○即依甲○○指示將上開當車
      所得全數交予甲○○，甲○○即以上開強暴、脅迫方式，
      至使乙○○不能抗拒，而使乙○○交付財物（甲○○嗣有
      將其中之八百元給乙○○供該車加油之用）。
（二）之後，即由乙○○駕駛上揭自小客車載甲○○離開該處，
      於該車行至台中市市○○路之中央建康保險局台中分局後
      面停車場時，甲○○復另行基於妨害自由之犯意，要求乙○○移至副駕駛座，並拿出其所有之二條麻繩，一條綑綁
      乙○○之雙手，一條將乙○○身體綑綁在副駕駛座上，之
      後，由甲○○駕駛該車，將乙○○載往台中縣大肚鄉○○
      路○段四二八巷二十八號旁之空地，在此期間，乙○○之
      胞姐丙○○曾以行動電話與乙○○通話，發現乙○○於電
      話中似有難言之隱，認乙○○遭人控制，有生命危險而向
      警方報案。嗣經警方調閱乙○○住處之監視器錄影帶後，
      發現乙○○遭甲○○押上前揭自小客車，並依乙○○、丙○○之通話基地台之位置，始於同日晚上十時二十分許，
      在台中縣大肚鄉○○路○段四二八巷二十八號旁空地為警
      查獲，至此甲○○大約妨害乙○○之行動自由達八小時之
      久。
（三）警方查獲甲○○時，並當場扣得上開手槍（含彈匣一個）
      一支、子彈一顆、麻繩二條、甲○○花剩之現金三萬六千
      六百元、甲○○之台胞證及中華民國護照各一本、機票一
      張、行動電話一支等物。
二、案經台中市警察局第二分局報請臺灣臺中地方法院檢察署檢
    察官偵查起訴。
    理    由
一、本件證人乙○○、丙○○、丁○○於警詢時之供述及於偵查
    中具結後所證述內容，被告、選任辯護人、檢察官均未聲明
    異議，本院審酌其言詞陳述作成時之情況，該證人能自由陳
    述，依刑事訴訟法第一百五十九條之五第二項規定，應有證
    據能力，核先敘明。
二、上揭犯罪事實，業據被告甲○○於本院審理時坦承不諱，核
    與證人即被害人乙○○於警詢時指述及於偵查時證述情節相
    符，並經證人丙○○、丁○○於本院審理時證述明確，復有
    不具殺傷手槍（含彈匣一個）一支、子彈一顆、麻繩二條、
    現場照片、監視器拍翻照片、當票、被害人乙○○所簽發本
    票、借據、被告甲○○花剩之現金三萬六千六百元、甲○○
    之台胞證及中華民國護照各一本、機票一張、行動電話一支
    等物扣案或在卷可資佐證。是被告自白核與事實相符，本件
    事證明確，被告犯行堪以認定。
三、（一）按強盜罪之成立，係以意圖為自己或第三人不法之所
    有，施以強暴、脅迫、藥劑、催眠術或他法，至使不能抗拒
    而取他人之物或使其交付者為其構成要件。所稱「至使不能
    抗拒」，係指行為人所施之強暴、脅迫等不法行為，在事實
    上已達於使被害人無法抗拒或不能抗拒之程度而言；強盜罪
    之強暴、脅迫，祇須抑壓被害人之抗拒或使被害人身體上、
    精神上處於不能抗拒之狀態為已足，至被害人有無抗拒，或
    行為人持以實施強暴脅迫之兇器是否取自被害人之處所，及
    行為後如何離去，均於其是否為強盜不生影響。如果施用強
    暴脅迫使人不能抗拒而為奪取，即應成立強盜之罪（最高法
    院七十一年度台上字第一０四０號、八十七年度台上字第三
    七０五號、八十九年度台上字第三０三五號、九十一年度台
    上字第二六五三號判決要旨可參照）。次按，刑法第三百二
    十一條第一項第三款之攜帶兇器竊盜罪，係以行為人攜帶兇
    器竊盜為其加重條件，此所謂「兇器」，其種類並無限制，
    凡客觀上足對人之生命、身體、安全構成威脅，具有危險性
    之兇器均屬之，且祇須行竊時攜帶此種具有危險性之兇器為
    已足，並不以攜帶之初有行兇之意圖為必要（最高法院七十
    九年台上字第五二五三號判例意旨參照）。上開不具殺傷力
    手槍一支，在客觀上自足以對人之身體、生命、安全構成威
    脅，有該手槍扣案可憑，要無疑義。經查：被告甲○○持上
    開手槍抵住被害人乙○○背部，並出示子彈一顆予乙○○觀
    覽，復於去要當車前，向乙○○恫稱：在當車時不可以呼叫
    或有異樣的舉止，否則他會開槍，殃及無辜等語，嗣被告甲○○並背了背包，手拿著槍，以背包蓋子掩飾，再押乙○○
    前往華南汽車借款公司當車，被告所為之上開強暴、脅迫方
    式，顯已達至使被害人乙○○心理被壓制，足以喪失其意思
    自由，而不能抗拒之程度，是核被告甲○○就犯罪事實欄一
    之（一）所為，係犯強盜罪而有刑法第三百二十一條第一項
    第三款之情形，核係犯刑法第三百三十條第一項之攜帶兇器
    強盜既遂罪。（二）又被告甲○○於上開加重強盜犯行完成
    後，復另行基於妨害自由之犯意，以其所有之二條麻繩綑綁
    被害人乙○○，並將乙○○載往台中縣大肚鄉○○路○段四
    二八巷二十八號旁之空地至為警查獲為止，共計妨害乙○○
    之行動自由達八小時之久，核被告就犯罪事實欄一之（二）
    之所為，係犯刑法第三百零二條第一項之以其他非法方法，
    剝奪人之行動自由罪。爰審酌被告不思循正途，獲取生活所
    需，竟以上開方式強盜其房東即被害人乙○○財物並妨害其
    行動自由，對社會治安所造成之嚴危不輕，且對被害人所造
    成之精神損害甚鉅，顯不宜輕判，惟念其犯罪後於本院審理
    時終知坦承犯行之態度等一切情狀，分別量處如主文所示之
    刑，並定其應執行之刑。又本院斟酌前揭各情，認起訴檢察
    官求處被告有期徒刑七年及褫奪公權三年；及蒞庭檢察官具
    體求處被告有期徒刑十年，均有未洽，附此敘明。
四、扣案不具殺傷力手槍一支（含彈匣一個）、子彈一顆，均係
    被告所有供其犯上開加重強盜罪所用之物；另扣案之麻繩二
    條，則係被告所有供其犯上開妨害自由罪所用之物，業據被
    告於審理中陳明在卷，均應依刑法第三十八條第一項第二款
    規定，予以宣告沒收。
據上論斷，應依刑事訴訟法第二百九十九條第一項前段，刑法第
三百三十條第一項、第三百零二條、第五十一條第五款、第三十
八條第一項第二款，判決如主文。
本案經檢察官戊○○到庭執行職務。
中    華    民    國     97    年    1    月     31   日
                  刑事第二庭    審判長法  官   曾佩琦
                                      法  官   許金樹
                                      法  官   陳姵君
上正本證明與原本無異。
如不服本判決，應於送達後十日內向本院提出上訴狀（須附繕本
），上訴於臺灣高等法院臺中分院。
上訴書狀如未敘述理由，應於上訴期間屆滿後二十日內補提理由
書於本院。
                                      書記官  何淑鈴
中    華    民    國     97    年    1    月    3１   日
附錄本案論罪科刑法條：
【刑法第三百二十一條第一項第三款】
  犯竊盜罪而有左列情形之一者，處六月以上、五年以下有期徒
  刑：
  三、攜帶兇器而犯之者。
【刑法第三百二十八條第一項】
  意圖為自己或第三人不法之所有，以強暴、脅迫、藥劑、催眠
  術或他法，至使不能抗拒，而取他人之物或使其交付者，為強
  盜罪，處五年以上有期徒刑。
【刑法第三百三十條第一項】
  犯強盜罪而有第三百二十一條第一項各款情形之一者，處七年
  以上有期徒刑。
【刑法第三百零二條第一項】
  私行拘禁或以其他非法方法，剝奪人之行動自由者，處五年以
  下有期徒、拘役或三百元以下罰金。


司法院資訊處製作；財團法人民間司法改革基金會備份。
